臺灣高等法院刑事裁定
108年度重上更一字第52號
上  訴  人  
即  被  告  高嘉濃


選任辯護人  王俊傑律師
            於知慶律師
            陳律維律師           
上  訴  人  
即  被  告  王銘藏


選任辯護人  劉大正律師
            尤伯祥律師
上列上訴人等即被告等因違反貪污治罪條例等案件，前經限制出
境、出海，本院裁定如下：
  主 文
高嘉濃、王銘藏，均自民國壹佰壹拾壹年參月壹日起，延長限制
出境、出海捌月。
  理 由
一、按被告犯罪嫌疑重大，而有下列各款情形之一者，必要時檢
    察官或法官得逕行限制出境、出海。但所犯係最重本刑為拘
    役或專科罰金之案件，不得逕行限制之：㈠無一定之住、居
    所者。㈡有相當理由足認有逃亡之虞者。㈢有相當理由足認有
    湮滅、偽造、變造證據或勾串共犯或證人之虞者。且審判中
    限制出境、出海每次不得逾8月，犯最重本刑為有期徒刑10
    年以下之罪者，累計不得逾5年；其餘之罪，累計不得逾10
    年，刑事訴訟法第93條之2第1項、第93條之3第2項後段分別
    定有明文。次按限制出境、出海之處分，其目的在避免被告
    因出境、出海滯留他國，以保全國家追訴、審判或日後執行
    之順利進行。而審判中有無限制出境之必要，屬事實審法院
    得依個案情節，審酌人權保障及公共利益之均衡維護，本於
    職權而為裁量之事項。至限制出境、出海之原因是否消滅，
    能否以其他方式替代而解除，亦俱屬事實審酌之問題（最高
    法院108年度台抗字第539號裁定意旨參照）。
二、經查，上訴人即被告高嘉濃、王銘藏因涉犯貪污治罪條例第
    6條第1項第4款之對主管或監督事務圖利罪，前經本院於105
    年4月24日對上開被告等人限制出境，嗣於109年2月11日依
    修正之刑事訴訟法相關規定重為處分，於同日起限制出境、
    出海後，復分別裁定自109年10月29日、110年6月29日起延
    長限制出境、出海8月。茲前開期間將於111年2月28日屆滿
    ，本院審酌全案相關卷證，並給予被告等人及其辯護人書面
    陳述意見之機會後，認被告等人所涉犯係貪污治罪條例第6
    條第1項第4款之對主管或監督事務圖利罪（法定本刑為5年
    以上有期徒刑，非屬最重本刑為拘役或專科罰金之案件），
    犯罪嫌疑重大，且被告等人既經本院108年度重上更一字第5
    2號判決撤銷第一審判決，改判處有期徒刑10年、4年，刑度
    非輕，衡諸趨吉避凶、脫免刑責、不甘受罰之基本人性，重
    罪常伴有逃亡之高度可能，如僅以責付、限制住居、增加具
    保金額等方式，均不足以排除被告等人出境後滯留不歸以規
    避刑責之可能，有相當理由足認有逃亡之虞，參酌本案訴訟
    進行之程度、國家刑事司法權之有效行使、社會秩序及公共
    利益、被告等人居住及遷徙自由權受限制之程度，並考量被
    告等人所涉本案犯罪情節與所犯罪名之輕重，就其目的與手
    段依比例原則權衡後，認有繼續限制出境、出海之必要，爰
    裁定被告等人自111年3月1日(原為2月29日，惟本年度並無2
    月29日)起延長限制出境、出海8月。
三、至於被告王銘藏及其辯護人雖辯稱：被告王銘藏自檢調單位
    辦理本案調查迄今，均按時到庭，且自始即坦承自身所犯罪
    行，無妻兒相伴，海外亦無親人可依靠，並投入國內宗教活
    動，實無逃亡之虞，且被告王銘藏並無湮滅、偽造、變造證
    據或勾串共犯或證人之虞，應解除限制被告王銘藏出境、出
    海之處分云云；被告高嘉濃及其辯護人雖辯稱：被告高嘉濃
    於交保後，均有遵期到庭，並無逃亡之虞，且日前全球新冠
    肺炎疫情嚴重，配偶、家人均在國內生活，生活重心在國內
    ，被告高嘉濃絕無潛逃、滯留國外之可能性及必要，故無再
    予限制出境、出海之必要性云云。然本院並未以「湮滅、偽
    造、變造證據或勾串共犯或證人之虞」為由，繼續限制被告
    王銘藏出境、出海。復衡酌我國司法實務經驗，縱被告於偵
    、審程序曾遵期到庭，配合偵查，且在國內尚有家人，並有
    固定住居所與職業之情況下，仍不顧國內事業、財產及親人
    而棄保潛逃出境，致案件無法續行或執行之情事，仍不勝枚
    舉，且因刑事訴訟程序係動態進行，本案尚未完成審理程序
    ，被告仍有可能在訴訟程序進行中發現對己不利之情事，即
    潛逃海外不歸，是審酌被告等人有無逃亡之可能，與被告是
    否坦承犯行、於先前是否遵期到庭、國內外有無固定住居所
    、親人、財產等無必然關係，實無從以上開理由，即遽認被
    告等人未來亦無逃亡之虞。是渠等上揭所陳，俱與被告等人
    將來是否有藉由出境、出海之機會逃匿國外之可能性，並無
    必然之關聯，實無從擔保日後審理或執行之順利進行，自難
    執此即認本件已無限制渠等出境、出海之必要性，且限制出
    境、出海對被告等人居住及遷徙之影響甚微，未逾必要程度
    ，是渠等上揭所辯，尚難認有理由。
四、據上論斷，應依刑事訴訟法第93條之2第1項第2款、第93條
    之3第2項後段、第121條第2項，裁定如主文。
中　　華　　民　　國　   111 　 年　  2　 月　  22 　日
                  刑事第二十五庭審判長法  官  邱滋杉  
                                      法  官  陳彥年
                                      法  官  黃翰義
以上正本證明與原本無異。
如不服本裁定，應於收受送達後五日內向本院提出抗告狀。
                                      書記官  邱鈺婷
中　　華　　民　　國　　111 　年　　2 　　月　　23　　日